最高法院刑事判決　　　　　　　　　　　　　　　九十一年度台上字第五四三五號
　　上　訴　人　甲○○
　　選任辯護人　李中卿律師
　　　　　　　　張睿文律師
右上訴人因偽造文書案件，不服台灣高等法院中華民國九十年五月三十一日第二審更
審判決（九十年度上更(一)字第二九號，起訴案號：台灣台北地方法院檢察署八十四年
度偵字第二○二二四號），提起上訴，本院判決如左：
    主  文
原判決撤銷，發回台灣高等法院。
　　理  由
本件原判決認定林榮田（已判刑確定）欲購買高雄國際海港大樓（下稱海港大樓），
需要資金，意圖為自己不法之所有，於民國八十四年七月間透過不知情之上訴人甲○
○介紹，向劉遠智詐稱行政院經濟建設委員會（下稱經建會）欲向美國方面取回五十
年前存放在美國聯邦儲備局之鉅額款項，目前已經到期。惟經建會無適當名義取回，
需利用民間之力量取回，林榮田有意參與辦理，但需新台幣（下同）三億五千萬元之
存款證明，辦成後林榮田可得到千分之一之利益，約二百五十億，如劉遠智能為其找
到該存款證明，林榮田願給付予一千萬元之佣金云云。致使劉遠智信以為真。乃提供
友人賴德彥在華南商業銀行中山分行之二億八千萬元及連淑卿在中國信託商業銀行之
七千萬元之存款證明予林榮田。林某因而基於概括犯意，偽刻賴德彥與連淑卿之印章
，並連續偽造賴德彥名義之不可撤銷支付憑證及切結保證書，蓋用上開賴德彥之印章
於其上，足生損害於賴德彥與連淑卿。其並與劉遠智於同年七月二十七日，在台北市
○○○路第一飯店咖啡廳內，簽訂存款證明使用契約書，除由徐堯慶與陳澄雄擔任見
證人外，並由有偽造署押及偽造文書概括犯意聯絡之上訴人，偽以陳博志名義簽名於
契約書背面擔任見證人，並基於同一概括犯意，於同月十五日，因需款作短期週轉，
先向徐堯慶借款三萬元，再於同月二十八日、同年八月三日向徐堯慶借用七十萬元及
三十萬元，而於同年八月間，分別三次偽簽「陳博志」於借據上，用作借款之證明，
足以生損害於陳博志。迄同年九月六日十二時許，林榮田在台北市○○○路第一大飯
店前為警查獲後，始為警循線查獲等情，因而撤銷第一審判決，改判論處上訴人共同
連續行使偽造私文書，足以生損害於他人罪刑。固非無見。
惟查：科刑之判決書，須將認定之犯罪事實詳記於事實欄，然後於理由內逐一說明其
憑以認定之證據，以使事實與理由兩相一致，方為合法。如其事實之記載，先後不一
，或事實記載與理由說明不相一致，或判決理由之記載前後互相齟齬，即屬理由矛盾
，按諸刑事訴訟法第三百七十九條第十四款之規定，其判決當然為違背法令，足以構
成撤銷之原因。原判決事實認定「林榮田意圖為自己不法之所有，於八十四年七月間
，透過『不知情之甲○○』介紹而向劉遠智詐稱……」，嗣於事實欄認定「林榮田因
而基於概括之犯意，……足生損害於賴德彥與連淑卿。並與劉遠智於八十四年七月二
十七日，……簽訂存款證明使用契約書，除由徐堯慶與陳澄雄擔任見證人外，並由有
偽造署押及偽造文書概括犯意聯絡之甲○○，偽以『陳博志』名義，簽名於契約書背
面，擔任見證人」（見原判決第二頁第一行、倒數第六、五行）。若上訴人原不知情
，何以再與林榮田基於概括犯意偽造文書？原判決事實認定先後齟齬。又原判決事實
認定上訴人偽造「陳博志」名義之借據而向徐堯慶借錢，係為「因需款作短期週轉」
，理由欄則謂「偽造借據三紙則係分擔林榮田依約應支付之利息」（見原判決第二頁
倒數第三行、第四頁倒數第五行），其事實理由記載前後不一致，自有判決理由矛盾
之違法。原判決認定上訴人在存款證明使用契約書見證人欄偽造陳博志簽名及偽造陳
博志名義之借據三紙，此偽造行為均由上訴人一人為之，林榮田並未參與偽造行為之
實施，原判決又認定上訴人不知情，二人何時謀議？何以成為共同正犯？原判決未進
一步調查釐清，又未敘明所憑之依據，同有應於審判期日調查之證據未予調查及判決
理由不備之可議。以上或為上訴意旨所指摘，或為本院得依職權調查之事項，應認原
判決仍有撤銷發回更審之原因。
據上論結，應依刑事訴訟法第三百九十七條、第四百零一條，判決如主文。
中      華      民      國    九十一    年      九      月    二十六    日
                              最高法院刑事第九庭
                                  審判長法官  陳  炳  煌
                                        法官  陳  正  庸
                                        法官  韓  金  秀
                                        法官  吳  信  銘
                                        法官  徐  文  亮
      右正本證明與原本無異
                                              書  記  官
中      華      民      國    九十一    年      十      月      七      日
